【裁判字號】    94,易,388
【裁判日期】    951020
【裁判案由】    背信等
【裁判全文】
臺灣新竹地方法院刑事判決        九十四年度易字第三八八號
公  訴  人  臺灣新竹地方法院檢察署檢察官
被      告  己○○
            甲○○○
            戊○○
            壬○○
            丙○○
            癸○○
            庚○○
            丁○○
            乙○○
            辛○○
共      同
選任辯護人  李文傑律師
上列被告等因背信等案件，經檢察官提起公訴（九十二年度偵字
第六二八五號），本院判決如下：
    主  文
己○○、甲○○○、丁○○共同為他人處理事務，意圖為自己不
法之利益，而為違背其任務之行為，致生損害於本人之財產，各
處有期徒刑壹年陸月。
戊○○、壬○○、丙○○、癸○○、庚○○、乙○○、辛○○共
同為他人處理事務，意圖為自己不法之利益，而為違背其任務之
行為，致生損害於本人之財產，各處有期徒刑拾月。
    事  實
一、己○○（原名陳達村，戊○○之配偶））係「新竹縣芎林鄉
    芎林自辦市地重劃會」（下稱芎林重劃會）理事會理事長，
    甲○○○、戊○○（己○○之配偶）、壬○○（辛○○之配
    偶）、丙○○、癸○○、庚○○、丁○○、乙○○均係重劃
    會理事會理事，辛○○（壬○○之配偶）係重劃會監事會常
    務監事，甲○○○並兼任重劃會總幹事，重劃會理事會又委
    託由丁○○擔任負責人之金鼎工程顧問有限公司（以下簡稱
    為金鼎公司）代辦重劃業務。而重劃會理事會理事（包括理
    事長）負有依重劃會之決議代表重劃會處理重劃業務、抵費
    地出售事務等權限（參重劃會第一次會員大會會議紀錄及重
    劃會章程第十六條、第二十六條），監事會監事（包括常務
    監事）亦負有審核經費收支及審查理事會處理重劃業務、抵
    費地出售事務等權限（參重劃會第一次會員大會會議紀錄及
    重劃會章程第二十三條、第二十六條），故己○○、甲○○○、戊○○、壬○○、丙○○、癸○○、庚○○、丁○○、
    乙○○、辛○○均係受重劃會會員大會選任委託辦理重劃事
    務，均係為他人即重劃會處理事務之人。嗣重劃會於八十五
    年間重劃完成土地分配後，尚有總面積共３８６０．８５平
    方公尺座落新竹縣芎林鄉○○段第八、一二、二四、六０、
    六一、一０一、一０五、一０七、一０九地號等九筆抵費地
    待處理，詎己○○、甲○○○、戊○○、壬○○、丙○○、
    癸○○、庚○○、丁○○、乙○○、辛○○等，乃意圖為自
    己不法之利益，共同基於背信之犯意聯絡，明知上開九筆抵
    費地其中總面積共３６９８．６４平方公尺座落新竹縣芎林
    鄉○○段第八、一二、二四、六０、六一、一０一、一０五
    、一０七地號等八筆抵費地（即上開九筆抵費地總面積共３
    ８６０．８５平方公尺，扣除如後述理由欄所載江桂妹承購
    之同段一０九地號面積１６２．２１平方公尺，餘八筆抵費
    地總面積共３６９８．６４平方公尺）之市價至少達每坪約
    新臺幣（下同）九萬元以上，竟於八十五年五月四日下午三
    時，在新竹縣芎林鄉○○街一九號召開重劃會第七次理事會
    時，由己○○、甲○○○、戊○○、壬○○、丙○○、癸○○、庚○○、丁○○、乙○○等九人均出席理事會決議，並
    由以常務監事身分出席之辛○○審查通過將上開八筆抵費地
    以僅約市價一半之金額即每平方公尺一萬四千五百元（按每
    坪約等於３．３０５８平方公尺，故以每平方公尺一萬四千
    五百元換算每坪約為四萬七千九百三十四元）之價格分別由
    甲○○○、己○○自己承購（其中甲○○○承購同段第八、
    一二、二四、六一、一０一、一０五地號六筆抵費地；己○○則承購同段第六０、一０七地號二筆抵費地），均違背渠
    等應為重劃會之利益管理處分抵費地之任務，甲○○○、己○○因之非法取得在法律上不應取得之利益，並致生重劃會
    至少約四千七百十九萬五千二百四十四元財產之損害（按該
    八筆抵費地總面積為３６９８．６４平方公尺，換算為坪數
    約１１１８．８３坪，計算式為3698.64÷3.3058＝1118.83
    ，依市價每坪至少九萬元計算，該八筆抵費地市價至少為一
    億零六十九萬五千零二十四元，而依甲○○○、己○○以每
    平方公尺一萬四千五百元承購價格計算則僅為五千三百四十
    九萬九千七百八十元，二者相減即為四千七百十九萬五千二
    百四十四元，計算式為000000000-00000000＝00000000）。
二、案經法務部調查局新竹縣調查站移送臺灣新竹地方法院檢察
    署檢察官偵查起訴。
    理  由
壹、認定犯罪事實所憑之證據及認定之理由：
一、訊據被告己○○、甲○○○、戊○○、壬○○、丙○○、癸○○、庚○○、丁○○、乙○○、辛○○均不否認被告己○○、甲○○○、戊○○、壬○○、丙○○、癸○○、庚○○
    、丁○○、乙○○均係重劃會理事會理事，被告己○○並為
    重劃會理事會理事長，被告甲○○○亦兼任重劃會總幹事，
    重劃會理事會又委託由被告丁○○擔任負責人之金鼎公司代
    辦重劃業務，被告辛○○則係重劃會監事會常務監事，且重
    劃會理事會理事（包括理事長）負有依重劃會之決議代表重
    劃會處理重劃業務、抵費地出售事務等權限，嗣重劃會於八
    十五年間重劃完成土地分配後，尚有總面積共３８６０．８
    ５平方公尺座落新竹縣芎林鄉○○段第八、一二、二四、六
    ０、六一、一０一、一０五、一０七、一０九地號等九筆抵
    費地待處理，被告己○○、甲○○○、戊○○、壬○○、丙○○、癸○○、庚○○、丁○○、乙○○等乃於八十五年五
    月四日下午三時，在新竹縣芎林鄉○○街一九號召開重劃會
    第七次理事會，被告辛○○亦以常務監事身分列席，旋被告
    己○○、甲○○○、戊○○、壬○○、丙○○、癸○○、庚○○、丁○○、乙○○等九人即以理事會決議將上開九筆抵
    費地以每平方公尺一萬四千五百元之價格分別由被告甲○○○、己○○及第三人江桂妹承購，其中被告甲○○○承購同
    段第八、一二、二四、六一、一０一、一０五地號等六筆抵
    費地，被告己○○則承購同段第六０、一０七地號等二筆抵
    費地（另第三人江桂妹則承購同段一０九地號一筆抵費地）
    ，嗣並由重劃會將該第七次理事會會議紀錄檢送新竹縣政府
    准予備查，且由被告己○○以重劃會理事會理長身分出具抵
    費地承購人繳清價款在案之產權移轉證明書後，仍由重劃會
    檢送包括抵費地買賣所有權移轉契約書等相關抵費地移轉文
    件送請抵費地管理人新竹縣政府用印後持向地政機關辦理所
    有權移轉登記等情，惟均矢口否認有背信犯行，被告己○○
    、甲○○○、丁○○大致辯稱重劃會事務大致上均係由渠等
    三人處理，因重劃會本身並無自有財源，重劃事務開支均由
    被告己○○、甲○○○對外借支支應，故上開八筆抵費地名
    義上雖係由被告己○○、甲○○○承購，但實際上僅係信託
    登記在被告己○○、甲○○○名下，再由被告己○○、甲○○○處理抵費地，以處理對外債務云云（參九十四年八月三
    日準備程序筆錄），或辯稱重劃會本身並無自有財源，重劃
    事務開支均由被告己○○、甲○○○對外借支支應，乃將上
    開八筆抵費地由被告己○○、甲○○○承購，以折抵被告己○○、甲○○○對外借支之款項，故依此計算，上開抵費地
    每平方公尺應不只一萬四千五百元，而第七次理事會會議紀
    錄記載上開八筆抵費地以每平方公尺一萬四千五百元由被告
    己○○、甲○○○承購，係為平衡帳面上之財務收支云云（
    參九十五年九月二十日審判筆錄）；另被告戊○○、壬○○
    、丙○○、癸○○、乙○○、辛○○則大致辯稱重劃會事務
    大致上確係由被告己○○、甲○○○負責，渠等沒有拿到任
    何款項或利益云云；被告庚○○亦辯稱伊係重劃區大地主，
    怎麼可能會背信云云。
二、經查，關於本案自辦重劃會成立之經過、緣由及被告等參與
    並分別獲當選理、監事之過程，業據被告等分別於法務部調
    查局新竹縣調查站（以下簡稱為調查站）供述如下：
（一）被告己○○供稱：「芎林鄉原來是要公辦市地重劃，但因
      有地方人士反對，所以沒有辦成，之後有些地方人士建議
      用自辦方式辦理重劃，當時我係擔任鄉代會主席，所以我
      與地方人士一起組芎林重劃會，並擔任理事長．．．我係
      以持分上山段47-112號道路用地（持分面積1.91平方公尺
      ）取得重劃會員資格．．．我是與重劃會理事丙○○、丁○○．．．等22人共同持分該土地參加芎林市地重劃．．
      ．我與戊○○是夫妻關係．．．（你與戊○○有無購買新
      竹縣芎林鄉○○段47-10、47-233、47-234、47-235、47-
      236、47-237、47-238、47-239、47-240號等9筆土地，以
      參加芎林市地重劃．．．？）是的．．．該土地係由我們
      夫妻（以戊○○名義）與葉昌宏、彭玉堂、洪敦光、戴幸
      一（已歿，由妻彭碧珠繼承）等人合資購買，總計1806坪
      ，其中戊○○持分406坪、洪敦光400坪、戴幸1400坪、彭
      玉堂300坪、葉昌宏300坪。當時是以每坪11,000元之價格
      向原地主購買．．．我擔任理事長．．．總幹事甲○○○
      ．．．理事有乙○○、庚○○、甲○○○、丁○○、癸○○、丙○○、壬○○、戊○○及我（擔任理事長）共九人
      ，常務監事是辛○○」等情。（參調查站卷第65頁）。
（二）被告甲○○○供稱：「我擔任芎林重劃會理事．．．至於
      上山段47-240號土地（面積為4平方公尺）於八十一年一
      月間，因為我原本沒有土地，不能參加重劃會，因為我是
      地方人士，人面較廣，而當地人士希望我能參加重劃會，
      ．．．由戊○○以買賣名義過戶一小筆土地給戴幸一（戊○○土地之合夥人）、乙○○（當時是芎林鄉代會代表）
      及我，以便我們能擔任芎林重劃會理事之職務」等情。（
      參調查站卷第53、57頁）。
（三）被告戊○○供稱：「在芎林鄉自辦市地重劃會時，我有擔
      任理事之職務，但實際上我甚少過問重劃會之業務．．．
      （妳是否於80年1月19日發起向新竹縣政府申請成立『新
      竹縣芎林鄉芎林自辦市地重劃籌備會』，並擔任籌備會之
      代表人？）有的。．．．（妳所有之新竹縣芎林鄉○○段
      47-10、47-233、47-234、47-235、47-236、47-237、47-
      238、47-239、47-240號等9筆土地妳是如何取得．．．）
      我們夫妻係以我的名義與葉昌宏、彭玉堂、洪敦光、戴幸
      一（已歿，由妻彭碧珠繼承）等人簽約合資購買前述九筆
      土地總計1806坪，並以我的名義辦理土地所有權登記，是
      以我能參加芎林市地重劃，前述9筆購地中，我佔406坪、
      洪敦光4000坪、戴幸1400坪、彭玉堂300坪、葉昌宏300坪
      ．．．（金鼎顧問公司負責人丁○○是由何人引進參與芎
      林自辦市地重劃？目的為何？）是甲○○○引進。其目的
      是要協助芎林自辦市地重劃．．．芎林重劃會成立大會選
      舉結果，有那些人當選理、監事，因時間太久我記不清楚
      ，我只知道我是理事，我先生己○○是理事長」等情。（
      參調查站卷第34-36頁）。
（四）被告壬○○供稱：「我係以上山段47-211、47-200號道路
      用地取得重劃會員資格．．．當時係由地主百餘位開會選
      舉出理監事，因我亦有意出來競選理事，也獲得其他地主
      支持，順利當選．．．理監事名單係經由地主們討論所產
      生；地主們有些是鄰居，有些是親戚關係．．．丁○○係
      負責規劃市地重劃業務，但至於是誰引進的，我不知道。
      ．．．我當選理事也是被推選的，並非有人指定。．．．
      芎林重劃會成立大會選舉結果，理事有乙○○、戊○○、
      庚○○、甲○○○、丁○○、癸○○、丙○○、壬○○、
      陳達村（現改名己○○）共九人，由陳達村擔任理事長，
      監事有辛○○、林保陞，彭錦清，由辛○○擔任常務監事
      」等情。（參調查站卷第26-28頁）。
（五）被告丙○○供稱：「我會取得參加芎林鄉市地重劃資格，
      完全是甲○○○介紹才加入的，剛開始重劃時，股東共分
      為十股半，我有入一股，每股新臺幣300,000元，當時我
      不知道我是如何取得重劃資格，是後來甲○○○告訴我將
      戊○○所有上山段47之112號道路用地持分面積1.91平方
      公尺讓給我，至於讓給我的土地是用贈與或買賣的方式，
      我都不清楚，我因為有這個土地所以才取得參加重劃的資
      格。最後重劃案快核準通過時，甲○○○告訴我共有十七
      位股東，為何會由十一位股東增加至十七位股東，我並不
      清楚。．．．我不懂重劃，我所以會加入重劃會，並當選
      理事，完全是甲○○○在操盤處理的，甲○○○等人如何
      運作理監事選舉我不清楚。．．．芎林重劃會理監事人選
      名單是如何產生我不清楚，完全是甲○○○在操盤處理的
      ，甲○○○等人如何運作理監事選舉我不清楚。．．．我
      是甲○○○引進參與芎林自辦市地重劃會，至於金鼎顧問
      公司負責人丁○○是由何人引進參與芎林自辦市地重劃我
      就不清楚了；引進金鼎顧問公司負責人丁○○就是為了芎
      林自辦市地重劃會的設計與規劃．．．芎林重劃會理監事
      所規劃的人選，都是甲○○○在操控的」等情。（參調查
      站卷第19-21頁）。
（六）被告癸○○供稱：「（你是如何取得參加重劃資格？土地
      如何取得？）我係以持分芎林鄉○○段47-112號道路用地
      （持分面積1.91平方公尺）取得重劃會員資格，當時我是
      用買賣方式取得土地，我是與『新竹縣芎林鄉自辦市地重
      劃會』（以下簡稱芎林重劃會）理事丁○○、陳達村．．
      ．等22人共同持分該土地參加芎林市地重劃。．．．我係
      與甲○○○合夥蓋房子關係，恰巧甲○○○與我共同持有
      前稱芎林鄉○○段47-112號道路用地，所以，才參與芎林
      自辦市地重劃。至於丁○○係因熟悉自辦重劃作業，才由
      甲○○○引進共同參與．．．芎林重劃會成立大會選舉結
      果，理事有我、乙○○、戊○○、庚○○、甲○○○、丁○○、丙○○、壬○○、陳達村（現改名己○○）共九人
      ，由陳達村擔任理事長，監事有辛○○、林保陞，彭錦清
      ，由辛○○擔任常務監事，而我擔任理事係選舉結果自然
      產生」等情。（參調查站卷第12-14頁）。
（七）被告庚○○供稱：「我有參與芎林重劃會之理監事選舉，
      而且我當選芎林重劃會理事．．．我與戊○○、陳達村、
      辛○○、劉春闌、乙○○、甲○○○、癸○○、丙○○等
      芎林重劃會理監事．．．丁○○則是芎林重劃會負責規劃
      的金鼎顧問公司負責人．．．當時是陳達村、戊○○夫婦
      二人建議我加入芎林自辦市地重劃會，所以我才會加入，
      至於金鼎顧問公司負責人丁○○是何人引進我則不知道，
      我只聽說金鼎顧問公司是專門承辦自辦市地重劃的公司
      ．．．芎林重劃會成立大會選舉結果，理事有乙○○、戊○○、庚○○、甲○○○、丁○○、癸○○、丙○○、壬○○、陳達村（現改名己○○）共九人，由陳達村擔任理
      事長，監事有辛○○、林保陞、彭錦清，由辛○○擔任常
      務監事」等情。（參調查站卷第5頁）。
（八）被告丁○○供稱：「（你是如何取得參加重劃資格？土地
      如何取得？）我係以持分上山段47-112號道路用地（持分
      面積1.91平方公尺）取得重劃會員資格，當時甲○○○是
      用買賣方式讓我取得土地，我是與重劃會理事丙○○、陳
      達村．．．等23人共同持分該土地參加芎林市地重劃。．
      ．．當時是甲○○○來找我，表示芎林鄉要辦理市地重劃
      ，委託我的公司辦理整個重劃業務，為了方便業務之推動
      ，甲○○○等人希望我以土地所有權人的身分參加較能被
      當地人接受，因而以買賣方式，讓我持有前述1.91平方公
      尺土地，並當選理事，以便參加理事會，讓重劃業務順利
      進行。．．．戊○○、陳達村雖然是該重劃會籌備時之發
      起人，但實際與我接洽之人是甲○○○。（為何你要設法
      取得芎林重劃會理事之身分去參加重劃運作，又再以金鼎
      顧問公司負責人身分與該重劃會簽訂契約，承攬芎林重劃
      區之重劃規劃業務，出席該理事會提供規劃專業意見並接
      受理事會之監督？）因為重劃會成員認為由我擔任理事，
      在開理事會時較方便提供專業意見給其他理事瞭解整個重
      劃推動情形，並在開會時較能達到法定開會人數之規定．
      ．．我只是實際負責整個重劃業務之執行，有關理監事選
      舉之情形，都由甲○○○等人取得土地所有權人委託書辦
      理，實際運作狀況，我並不清楚．．．我並不清楚甲○○○等人是如何規劃理監事人選，我只是單純為了執行重劃
      業務之方便，由甲○○○等人安排我擔任理事，我知道甲○○○與陳達村等人有合夥關係，但詳情不清楚。．．．
      芎林重劃會理監事人選是由甲○○○等人在規劃」等情。
      （參調查站卷第75-77頁）。
（九）被告乙○○供稱：「（你係如何取得參加重劃資格？）因
      我本身是重劃區土地所有權人，所以我自然取得參加重劃
      資格。．．．甲○○○所述是實在的，我重劃區土地的確
      是由戊○○以買賣名義過戶給我的，當時該土地過戶及買
      賣事宜都是甲○○○在處理的，如何過戶及買賣我並不清
      楚，也是希望我能夠在重劃會當中取得理事職務．．．因
      為我當時是鄉民代表，甲○○○及陳達村等人希望我能參
      與理事會，以便順利推動重劃業務及地方發展，因此我才
      會取得部分土地所有權人之委託書，爭取理事之職位」等
      情。（參調查站卷第84-85頁）。
（十）被告辛○○供稱：「（你是如何取得參加重劃資格？土地
      如何取得？）我是重劃區土地所有權人，土地面積大約有
      60坪（農地），因此自然取得重劃會會員資格。．．．芎
      林重劃會召開會員代表大會選舉理監事時，負責重劃區規
      劃的金鼎顧問公司負責人丁○○，有將理監事參選名單寫
      在會場黑板上，並以舉手的方式選出理監事；理監事中庚○○是我的堂弟，壬○○是我的太太，彭錦清是我的堂叔
      ，乙○○、癸○○、丙○○、甲○○○等是一般的朋友關
      係．．．（你是否由當時之芎林鄉代表會主席陳達村、戊○○夫婦引進參與芎林自辦市地重劃會？金鼎顧問公司負
      責人丁○○是由何人引進參與芎林自辦市地重劃？目的為
      何？）我是庚○○、甲○○○共同引進我參與重劃會，並
      入一股，繳交股金約300,000元，至於金鼎顧問公司負責
      人丁○○是由何人引進我則不清楚．．．芎林重劃會成立
      大會選舉結果，理事有乙○○、戊○○、庚○○、甲○○○、丁○○、癸○○、丙○○、壬○○、陳達村等九人，
      由陳達村擔任理事長，監事有我、林保陞、彭錦清等人，
      並由我擔任常務監事，該次選舉係由會員直接選舉」等情
      。（參調查站卷第44-45頁）。
三、第查，本案自辦重劃會成立時，確由被告己○○、甲○○○
    、戊○○、壬○○、丙○○、癸○○、庚○○、丁○○、乙○○當選理事，被告辛○○當選監事，嗣並由被告己○○當
    選擔任理事會理事長，被告辛○○亦當選擔任常務監事，而
    被告甲○○○並兼任重劃會總幹事，重劃會理事會又委託由
    被告丁○○擔任負責人之金鼎公司代辦重劃業務。又依重劃
    會通過之章程，重劃會理事會理事（包括理事長）負有依重
    劃會之決議代表重劃會處理重劃業務、抵費地出售事務等權
    限（參重劃會第一次會員大會會議紀錄及重劃會章程第十六
    條、第二十六條），監事會監事（包括常務監事）亦負有審
    核經費收支及審查理事會處理重劃業務、抵費地出售事務等
    權限（參重劃會第一次會員大會會議紀錄及重劃會章程第二
    十三條、第二十六條）等情，亦分據被告十人分別供述在卷
    外，並有下列書證在卷可稽，堪認被告己○○、甲○○○、
    戊○○、壬○○、丙○○、癸○○、庚○○、丁○○、乙○○、辛○○均係受重劃會會員大會選任委託辦理重劃事務，
    均係為他人即重劃會處理事務之人：
（一）新竹縣芎林鄉芎林自辦市地重劃區八十二年五月十九日第
      一次會員大會會員簽到名冊、會議紀錄表、會議紀錄、理
      事監事名冊、章程草案、章程。（參調查站卷第303至310
      頁、第380至382頁、第194至199頁、第51至56頁、第224
      至229頁）。
（二）新竹縣芎林鄉芎林自辦市地重劃會於八十二年六月委託金
      鼎公司承辦新竹縣芎林鄉芎林自辦市地重劃區之重劃技術
      服務所簽立之新竹縣芎林鄉芎林自辦市地重劃區重劃業務
      委託代辦服務合約書。（參調查站卷第363至368頁）。
（三）新竹縣芎林鄉芎林自辦市地重劃區第一次理事會會議紀錄
      。（參調查站卷第377至378頁）。
四、本案自辦重劃會確於八十五年間重劃完成土地分配，惟尚有
    總面積共３８６０．８５平方公尺座落新竹縣芎林鄉○○段
    第八、一二、二四、六０、六一、一０一、一０五、一０七
    、一０九地號等九筆抵費地待處理，被告己○○、甲○○○
    、戊○○、壬○○、丙○○、癸○○、庚○○、丁○○、乙○○、辛○○等人，乃於八十五年五月四日下午三時，在新
    竹縣芎林鄉○○街一九號召開重劃會第七次理事會時，由被
    告己○○、甲○○○、戊○○、壬○○、丙○○、癸○○、
    庚○○、丁○○、乙○○等九人均出席理事會決議，並由以
    常務監事身分出席之被告辛○○審查通過將上開九筆抵費地
    以每平方公尺一萬四千五百元之價格分別由被告甲○○○、
    己○○自己及第三人江桂妹承購（其中被告甲○○○承購同
    段第八、一二、二四、六一、一０一、一０五地號六筆抵費
    地；被告己○○承購同段第六０、一０七地號二筆抵費地；
    第三人江桂妹則承購同段第一０九地號一筆抵費地），嗣被
    告甲○○○、己○○、丁○○又為解決原土地所有權人劉雲
    禎土地分配之爭議，乃再同意以總額一百萬元之價格讓劉雲
    禎之媳婦江桂妹承購該同段第一０九地號抵費地，以解決劉
    雲禎土地分配之爭議（關於江桂妹以一百萬元承購同段一０
    九地號抵費地應不另構成背信罪部分，詳如後述）等情，亦
    據被告等分別供述如下，並有下列書證在卷可稽：
（一）被告己○○供稱：「（．．．芎林重劃會於八十五年五月
      四日．．．召開第七次理事會，計有你與理事乙○○、庚○○、甲○○○、丁○○、癸○○、丙○○、壬○○、戊○○等九人及常務監事辛○○參加，你向理事會提出『請
      訂定並通過抵費地之出售方式、對象、價款及盈餘款處理
      案』提案，提議以每平方公尺一萬四千五百元之價格出售
      抵費地，讓售對象以重劃會會員優先承買。理事會對該提
      案如何決議？）．．．與會之理事會無異議通過我所提之
      抵費地出售方案，並決議由甲○○○、陳達村及江桂妹等
      三人以總價款55,982,325元承購總面積3860.85平方公尺
      之九筆抵費地。．．．其中江桂妹是另行購買，與我及甲○○○等人合夥無關。．．．我有參加第七次理事會並決
      議通過由我及甲○○○、江桂妹購買抵費地，我本身並沒
      有繳款，而相關辦理過戶手續則由甲○○○全權處理．．
      ．（你們購買前述抵費地後如何處分？）全部都已出售，
      出售金額約數千萬元（詳細金額記不清楚）」等情。（參
      調查站卷第70、72頁）。
（二）被告甲○○○供稱：「（前述第七次理事會由理事長陳達
      村向理事會提出『請訂定並通過抵費地之出售方式、對象
      、價款及盈餘款處理案』提案，提議以每平方公尺14,500
      元之價格出售抵費地，讓售對象以重劃會會員優先承買。
      何以理事會未經公告公開辦理標售或公告會員優先承購，
      當場即決議由陳達村、江桂妹及你等三人以總價款55,982
      ,325 元承購總面積3860.85平方公尺之九筆抵費地？）．
      ．．當時由我及陳達村、辛○○、庚○○、葉秀平、乙○○、劉金龍等多人，共十個股份共同出資數千萬元承購其
      中總面積3698.64平方公尺之八筆部分抵費地．．．並登
      記在我及陳達村名下。該次購地案江桂妹係另外自行購買
      土地，與我及陳達村等人合夥並無關聯」等情。（參調查
      站卷第60頁）。
（三）被告戊○○供稱：「該會議紀錄上有我的蓋章．．．（何
      以理事會未經公告公開辦理標售或公告會員優先承購，當
      場即決議由甲○○○、妳先生陳達村及江桂妹等三人以總
      價款55,982,325元承購總面積3860.85平方公尺之九筆抵
      費地？）．．．要問甲○○○及金鼎顧問公司才知道」等
      情。（參調查站卷第37頁）。
（四）被告壬○○供稱：「（芎林重劃會．．．召開第七次理事
      會，計有理事乙○○、庚○○、甲○○○、丁○○、癸○○、丙○○、壬○○、陳達村及戊○○等九人及常務監事
      辛○○參加．．．？）有的，當時與會之理事會無異議通
      過陳達村所提之抵費地出售方案，並決議由甲○○○承購
      鳳林段8、1 2、24、61、101及105；陳達村承購鳳林段60
      及107；江桂妹承購鳳林段109等九筆抵費地。．．．因為
      該次理監事會議大家都同意，所以我也同意」等情。（參
      調查站卷第28頁）。
（五）被告丙○○供稱：「我有出席該次理事會，並有參與前述
      提案討論．．．該次理事會．．．當場決議由甲○○○、
      陳達村及江桂妹等3人以總價款55,982,325元承購總面積
      3860.85平方公尺之九筆抵費地，我不清楚整個作業過程
      ，完全是由甲○○○一手在運作」等情。（參調查站卷第
      21頁）。
（六）被告癸○○供稱：「我有參與該次理事會會議，會議中理
      事無異議通過陳達村所提之抵費地出售方案，並決議由甲○○○、陳達村及江桂妹等三人以總價款55,982,325元承
      購總面積3860.85平方公尺之九筆抵費地。．．．因為當
      時理事一致通過，我也配合他們同意此決議案」等情。（
      參調查站卷第14頁）。
（七）被告庚○○供稱：「我有參加該次理事會議，該次理事會
      議由陳達村提出『請訂定並通過抵費地之出售方式、對象
      、價款及盈餘款處理案』提案，與會之理事無異議通過陳
      達村所提之抵費地出售方案，並決議由甲○○○、陳達村
      及江桂妹等三人以總價款55,982,325元承購總面積3860.8
      5平方公尺之九筆抵費地。．．．理事會中決議由他們三
      個人購買前述抵費地時，我並沒有提出異議」等情。（參
      調查站卷第6頁）。
（八）被告丁○○供稱：「我有出席該次會議，與會之理事無異
      議通過陳達村所提之抵費地出售方案，並決議由甲○○○
      、陳達村及江桂妹等三人以總價款55,982,325元承購總面
      積3860.85平方公尺之九筆抵費地。．．．依照第一次會
      員大會第二案之修正章程第二十六條『本重劃區重劃分配
      成果之認可及抵費地出售方式、對象、價款及其盈餘之處
      理，同意授權由理事會辦理，其他會員大會之職權授權理
      事會代為處理，並提監事會審查通過後辦理，如認為有必
      要再提會員大會討論』之規定，因此直接由理事會決議將
      抵費地出售給甲○○○、陳達村、江桂妹等三人」等情。
      （參調查站卷第79頁）。
（九）被告乙○○供稱：「（芎林重劃會．．．第七次理事會．
      ．．你有無出席該次理事會並參與該提案之決議？提案討
      論及決議情形為何？）．．．我有出席該次理事會」等情
      。（參調查站卷第87頁）。
（十）被告辛○○供稱：「我有出席該次理事會，並有參與前述
      提案決議」等情。（參調查站卷第46頁）。
（十一）此外，並有下列書證在卷可稽：
      (1)新竹縣芎林鄉芎林自辦市地重劃區八十五年五月四日第
        七次理事會會議紀錄（參調查站卷第275頁）。
      (2)抵費地清單（參調查站卷第106至107頁）。
      (3)抵費地即座落新竹縣芎林鄉○○段地8、12、24、60、
        61、101、105、107、109地號等土地臺灣省新竹縣土地
        登記簿（參調查站卷第108至144頁）。
      (4)新竹縣芎林鄉芎林自辦市地重劃區抵費地出售清冊（參
        調查站卷第152即164即179即249即273即314即354頁）
        。
      (5)新竹縣芎林鄉芎林自辦市地重劃區重劃後土地登記清冊
        （參調查站卷第417至528頁）。
五、又本案自辦重劃會成立後，重劃會本身並無自有財源，乃由
    被告己○○、甲○○○主導負責招組成員籌集資金及對外借
    貸貸與重劃會支應使用，並收取利息。再渠等對外借貸部分
    ，實際上乃係向渠等所共同投資成立之『大地綠野別莊』建
    設公司借貸，嗣重劃完成後，仍由被告己○○、甲○○○主
    導共謀以上開第七次理事會會議決議、審查通過以每平方公
    尺一萬四千五百元之價格分別將上開八筆抵費地由被告甲○○○、己○○承購，以抵銷上開借貸等情，亦據被告等分別
    供述如下屬實，並有下列書證在卷可稽：
（一）被告己○○供稱：「（甲○○○供稱：『由我及陳達村、
      辛○○、庚○○、葉秀平、乙○○、劉金龍等多人，共十
      個股份共同出資五千多萬承購其中總面積3698.64平方公
      尺之八筆抵費地〈扣除江桂妹購買之162.21平方公尺〉，
      並登記在我及陳達村名下。』你們係在召開第7次理事會
      之前即已共同謀議合夥買下抵費地，對此你作何解釋？）
      是的。（你們合夥購買抵費地，股東有那些？是何時、由
      何人提議？抵費地之土地價款如何繳交？股份及利益如何
      分配？）當時購買抵費地之事，是由甲○○○主導找股東
      ．．．我本身並未繳交任何抵地費土地價款，至於利益則
      按照股份分配」（參調查站卷第70頁）、「．．．因為市
      地自辦重劃必需地主自行籌資，後來．．．成立自辦重劃
      會，但是當時沒有錢拆遷、開設道路、補償，並要請人規
      劃等，但是地主都不願意出資，只願意參加土地重劃分配
      ，我就請比較熱心的人出任理監事，並提報大會通過，我
      就一直拜託理監事先出資，各出幾十萬元不等，但是重劃
      以後要支付很多錢，理監事的出資還是不夠，我跟甲○○○就向外借款」（參本院九十四年八月三日準備程序筆錄
      ）等情。
（二）被告甲○○○供稱：「．．．當時有十七個股份（約十個
      人，包括曾錦台、林礽俊、陳達村、庚○○、乙○○、辛○○、丁○○及我等多人）共同出資（金額記不清楚）．
      ．．（前述第7次理事會由理事長陳達村向理事會提出『
      請訂定並通過抵費地之出售方式、對象、價款及盈餘款處
      理案』提案，提議以每平方公尺14,500元之價格出售抵費
      地，讓售對象以重劃會會員優先承買。何以理事會未經公
      告公開辦理標售或公告會員優先承購，當場即決議由陳達
      村、江桂妹及你等3人以總價款55,982,325元承購總面積
      3860.85平方公尺之九筆抵費地？）．．．當時由我及陳
      達村、辛○○、庚○○、葉秀平、乙○○、劉金龍等多人
      ，共十個股份共同出資數千萬元承購其中總面積3698.64
      平方公尺之八筆部分抵費地（扣除江桂妹購買之162.21平
      方公尺），並登記在我及陳達村名下。該次購地案江桂妹
      係另外自行購買土地，與我及陳達村等人合夥並無關聯」
      等情。（參調查站卷第58、60頁）。
（三）被告戊○○供稱：「（在你們重劃會抵費地價金尚未收入
      前應支付之款項由誰墊支？重劃會是否支付借支款項利息
      ？）我不清楚，要問甲○○○才知道．．．（甲○○○供
      稱：『由我及陳達村、辛○○、庚○○、葉秀平、乙○○
      、劉金龍等多人，共十個股份共同出資5,000多萬承購其
      中總面積3698.64平方公尺之八筆抵費地〈扣除江桂妹購
      買之162.21平方公尺〉，並登記在我及陳達村名下』。妳
      先生陳達村亦坦承你們係在召開第七次理事會之前即已共
      同謀議合夥買下抵費地，對此妳作何解釋？）．．．要問
      我先生己○○、甲○○○及金鼎顧問公司才知道。．．．
      （你們是何時開始謀議共同出資買下抵費地？股份及利益
      如何分配？）．．．要問我先生己○○、甲○○○及金鼎
      顧問公司才知道。．．．（你們．．．圖利自己，並未進
      行利益迴避原則迴避，妳作何解釋？）．．．要問我先生
      己○○、甲○○○及金鼎顧問公司才知道」等情。（參調
      查站卷第36-37頁）。
（四）被告壬○○供稱：「（重劃會抵費地價金尚未收入前應支
      付之款項係由誰墊支？重劃會是否支付借支款項利息？）
      我不清楚，要問常務監事才清楚．．．（甲○○○供稱：
      『由我及陳達村、辛○○、庚○○、葉秀平、乙○○、劉
      金龍等多人，共十個股份共同出資5,000多萬承購其中總
      面積3698.64平方公尺之八筆抵費地〈扣除江桂妹購買之
      162.21平方公尺〉，並登記在我及陳達村名下』。陳達村
      亦坦承係在召開第7次理事會之前，你們即已共同謀議合
      夥買下抵費地，對此妳作何解釋？）（經詳視後作答）因
      為該次理監事會議大家都同意，所以我也同意。（你們是
      何時開始謀議共同出資買下抵費地？股份及利益如何分配
      ？）我不知道，要問我丈夫辛○○。（你們．．．利用芎
      林重劃會理監事謀議購買芎林重劃會之抵費地；之後你們
      即於第七次理事會中，由陳達村提案，經理監事會通過決
      議，以每平方公尺14,500元之價格將抵費地售予你們的合
      夥人陳達村及甲○○○2人，你們．．．顯然圖利自己，
      並且沒有做到利益迴避原則，妳作何解釋？）那都是辛○○個人所為．．．因為開會時大家都同意，所以我就同意
      」等情。（參調查站卷第28-29頁）。
（五）被告丙○○供稱：「我會取得參加芎林鄉市地重劃資格，
      完全是甲○○○介紹才加入的，剛開始重劃時，股東共分
      為十股半，我有入一股，每股新臺幣三十萬元．．．最後
      重劃案快核準通過時，甲○○○告訴我共有十七位股東，
      為何會由十一位股東增加至十七位股東，我並不清楚。．
      ．．（甲○○○供稱：『由我及陳達村、辛○○、庚○○
      、葉秀平、乙○○、劉金龍等多人，共十個股份共同出資
      5,000多萬承購其中總面積3698.64平方公尺之八筆抵費地
      〈扣除江桂妹購買之162.21平方公尺〉，並登記在我及陳
      達村名下』。陳達村亦坦承係在召開第七次理事會之前，
      你們即已共同謀議合夥買下抵費地，對此你作何解釋？）
      ．．．這個只有直接問甲○○○才清楚。（陳達村供稱『
      我有參加第七次理事會並決議通過由我及甲○○○、江桂
      妹購買抵費地，我本身並沒有繳款，而相關辦理過戶手續
      則由甲○○○全權處理』，前述陳達村供述是否實在？）
      （經詳視後作答）陳達村說的都是實在的。（問：前述情
      事你們有無授權芎林重劃會總幹事甲○○○全權處理該事
      ？甲○○○是否有向理事長及你們理監事報告處理情形？
      ）芎林重劃會是由甲○○○籌劃的，因此都是由甲○○○
      全權處理該事，甲○○○在開理事會的時候，有將處理情
      形向理事報告．．．我入股時有繳交三十萬元，但是我有
      從重劃會中領回股款及利潤共一百萬元，就我所知其他股
      東也都有領回相同的款項」等情。（參調查站卷第19-24
      頁）。
（六）被告庚○○供稱：「我只知道抵費地是要作為支付辦理市
      地重劃業務所需的各項費用，我只知道抵費地曾經理事會
      同意先行交由甲○○○、陳達村、江桂妹等三人承購．．
      ．（你們是否有投資『大地綠野別莊』建設公司在所購之
      抵費地興建住宅出售？）（經詳視後作答）有的，由我及
      甲○○○、陳達村、辛○○、乙○○、葉秀平、羅錦森、
      劉金龍、黃正洲等十一人，各出資一百七十萬元，共同在
      芎林鄉○○段一二、二四地號土地上，投資『大地綠野別
      莊』，興建住宅出售，而『大地綠野別莊』是由千成建設
      公司負責承建，我亦有負責部分工程。．．．（每人獲得
      利益若干？）因為是陸陸續續拿回來的，所以我不知道總
      共賺了多少錢」等情。（參調查站卷第6-9頁）。
（七）被告丁○○供稱：「（在你們重劃會抵費地出售前應支付
      之款項是貸款而來或由誰先行墊支？重劃會是否支付借款
      利息？）應是甲○○○等人籌措之經費。．．．利息經費
      是我在重劃計劃中所列，因為辦理重劃需要先支出經費，
      經費來源有可能是向銀行或私人借貸，因此需支出利息，
      所以我才會在重劃費用支出項目中列入貸款利息，至於經
      費來源及支付給何人．．．要甲○○○等人才知道」等情
      。（參調查站卷第77頁）。
（八）被告乙○○供稱：「我與甲○○○及陳達村等人在重劃前
      有合夥購買土地投資參與重劃，我只出資數十萬元，詳細
      股分及出資情形，我記不清楚。（辛○○．．．供稱『我
      是庚○○、甲○○○共同引進我參與重劃會，並入一股，
      繳交股金約三十萬元．．．』，你們辦理芎林重劃作業共
      分幾股投資，有那些人投資？由何人於何時發起募股？你
      投資多少股？）我們確實是有合夥投資行為，我與辛○○
      共佔一．五股，我繳交數十萬元，其他合夥人股份及出資
      情形，我不清楚。．．．（．．．你們是否有投資『大地
      綠野別莊』建設公司在所購之抵費地興建住宅出售？）（
      經詳視後作答）我有用我弟弟林章勳之名義投資一百七十
      萬元。．．．我只知道我投資之一百七十萬元，事後有賺
      取利潤數十萬元，其他人獲利情形我不清楚．．．（在你
      們重劃會抵費地價金尚未收入前應支付之款項由誰墊支？
      重劃會是否支付利息？）就是事先由甲○○○、陳達村與
      我們合夥人共同出資之款項來支付。（．．．有關重劃會
      抵費地價金尚未收入前，應支付之款項由誰墊支？辛○○
      供稱『都是以股東入股的股金先行支付』。辛○○供述是
      否實在？）實在」等情。（參調查站卷第85-86頁）。
（九）被告辛○○供稱：「我是庚○○、甲○○○共同引進我參
      與重劃會，並入1股，繳交股金約三十萬元．．．（在你
      們重劃會抵費地價金尚未收入前應支付之款項由誰墊支？
      重劃會是否支付借支款項利息？）都是以股東入股的股金
      先行支付。．．．在第七次理事會之前，重劃會工程費已
      經沒有辦法支應，甲○○○則約集十餘股東，先行出資（
      股金多少我忘記了）購買鳳林段一二、二四地號抵費地，
      以購買抵費地的錢先行墊付重劃會工程所需開支。（你們
      是何時開始謀議共同出資買下抵費地？股份及利益是如何
      分配？）確實的時間我記不清楚了，當時是因為重劃會工
      程費已經沒有辦法支應，至於股份利益如何分配並沒有定
      論。．．．陳達村有沒有繳款我並不知道；我有繳交抵費
      地的土地款，是以合夥興建『大地綠野別莊』名義，出資
      一百七十萬元。．．．我確有與甲○○○等人投資『大地
      綠野別莊』，在芎林鄉○○段一二、二四地號土地上，興
      建地上三層、地下一層，共十七戶的『大地綠野別莊』出
      售．．．其餘抵費地如何處理我不清楚．．．我有承包『
      大地綠野別莊』所有建築板模工作，但是因為時隔久遠究
      竟分配回來的股金及利益多少，我已經忘記了。（你是芎
      林重劃會的股東之一，是否有從中領回股款或其他好處？
      ）我入股時有繳交約三十萬元，我有領回相同股金三十餘
      萬元，但尚有抵費地還沒有賣，等賣掉剩餘的抵費地後，
      股東還可以再分得好處」等情。（參調查站卷第45-49頁
      ）。
（十）此外，並有下列書證在卷可稽：
    (1)臺灣中小企業銀行竹東分行帳號000-00-00000-0號陳達村
      、甲○○○聯名支票存款帳戶及帳號000-00-00000-0號芎
      林自辦市地重劃籌備會活期存款帳戶交易明細資料（參調
      查站卷第918-739頁）。
    (2)大地綠野別莊建設公司營利事業統一發證設立登記申請書
      （參本院審理卷）。
六、被告己○○、甲○○○、戊○○、壬○○、丙○○、癸○○
    、庚○○、丁○○、乙○○、辛○○等人於上開召開重劃會
    第七次理事會決議、審查通過將上開同段第八、一二、二四
    、六０、六一、一０一、一０五、一０七地號等八筆抵費地
    （即第三人江桂妹承購之同段一０九地號外之其他八筆抵費
    地）以每平方公尺一萬四千五百元之價格分別由被告甲○○○、己○○自己承購時，應均明知上開八筆抵費地之市價至
    少達每坪約九萬元以上，亦據被告等分別供述如下，並有下
    列證人之證述屬實及書證足以證明：
（一）被告等十人分別供述被告戊○○參與重劃後獲分配之土地
      面積短配972.08平方公尺，短配之差額乃以市價每坪九萬
      五千元之價格辦理補償，並分別由與被告戊○○隱名合夥
      之合夥人分別領取二百零四萬元及六十八萬元等情屬實，
      並有被告戊○○之隱名合夥人即第三人葉昌宏、彭玉堂、
      洪敦光等於八十五年五月十一日所簽立領取分配土地面積
      不足以每台坪九萬五千元計算之補償費用契約書（參調查
      站卷第92即274頁）、陳達村及甲○○○共同簽發發票日
      為八十五年五月十三日受款人為第三人葉昌宏之付款人臺
      灣中小企業銀行竹東分行票面金額新臺幣二百零四萬元支
      票暨支票存款送款簿（參調查站卷第97至99即297至299頁
      ）、第三人戴幸一之代表人彭碧珠等人於八十五年八月二
      十九日所簽立領取因戴幸一與戊○○共有土地參加重劃分
      配土地面積不足以每台坪九萬五千元計算之補償費用契約
      書（參調查站卷第93頁）等在卷足證，足徵被告十人確均
      明知被告甲○○○、己○○承購之上開八筆抵費地市價應
      至少達每坪九萬元以上。
（二）被告甲○○○於本院審理時坦承伊購買抵費地曾將抵費地
      賣給第三人莊明記，但伊所賣之抵費地沒有賣到一坪十二
      萬元，大約一坪九萬元等情明確（參本院九十五年九月二
      十日審判筆錄第53頁）。
（三）被告己○○、戊○○於調查站調查時提出之答辯狀明確供
      承重劃後之土地當時地價約每坪十萬元左右，成交價格亦
      在九萬五千元至十二萬元之間等情無訛，有該答辯狀附卷
      可參（參調查站卷第42-43頁）。
（四）證人羅卉榆（原名羅瑞桃）於調查站證述：「我沒有投資
      該『大地綠野別莊』建設公司，我只是出資向該公司購買
      一幢房屋．．．以．．．5,820,000元以預售屋方式，向
      甲○○○購買芎林鄉○○村○○路4鄰728巷22號房屋（基
      地地號芎林鄉○○段12地號）」等情明確（參調查站卷第
      80頁），並有下列事證足證被告甲○○○承購之上開第一
      二地號抵費地之土地使用分區為住宅區，且已興建門牌號
      碼新竹縣芎林鄉○○村○○路4鄰728巷22號房屋，以總額
      五百八十二萬元售予第三人羅卉榆：
    (1)新竹縣芎林鄉公所八十六年六月二十五日八十六芎鄉建字
      第五九七七號簡便行文表：被告甲○○○申請核發座落芎
      林鄉○○段12、12-1、12-2、24、24-1、24-2、24-3、24
      -4、24-5、24-6、24-7、24-8、24-9、24-10、24- 11、2
      4-12、24-13、24-14、24-15、24-16、24-21等地號土地
      土地使用分區為住宅區證明（參偵查卷第83頁正面）。
    (2)證人羅瑞桃於八十六年十一月四日所申請之新竹縣芎林地
      政事務所建物測量成果圖：門牌號碼新竹縣芎林鄉○○路
      728巷22號建物座落之基地為新竹縣芎林鄉○○段一二地
      號土地（參偵查卷第84頁）。
    (3)新竹縣稅捐稽徵處竹東分處八十六年十一月十八日（86）
      新縣稅東貳字第一三一七六號房屋稅值核定函（參偵查卷
      第83頁反面）。
    (4)土地、建築改良物買賣所有權移轉契約書（參偵查卷第82
      頁）。
    (5)證人羅瑞桃所有基地坐落新竹縣芎林鄉○○段一二地號、
      建物門牌號碼為芎林鄉○○村○○路4鄰728巷22號之建築
      改良物所有權狀（參偵查卷第85頁正面）。
    (6)證人羅瑞桃所有座落新竹縣芎林鄉○○段一二地號土地所
      有權狀（參偵查卷第85頁反面）。
（五）被告甲○○○與第三人莊明記於八十五年七月一日就座落
      新竹縣芎林鄉○○段第六０地號，面積519.27平方公尺之
      住宅區土地訂立之土地買賣契約書（參調查站卷第95至96
      頁）：依該買賣契約書之約定，被告甲○○○售與第三人
      莊明記之上開同段第六０地號抵費地總價為一千五百三十
      一萬五千元，及每坪約九萬七千五百元。
（六）被告戊○○第三人劉邦武、乙○○於八十六年四月五日就
      座落新竹縣芎林鄉○○段四五地號土地全部面積共約431.
      422坪以總價四千零九十八萬元（折合約每坪九萬五千元
      ）所簽立之不動產買賣契約書（參調查站卷第43至43-1頁
      ）。
七、揆諸上開認定，被告己○○、甲○○○、戊○○、壬○○、
    丙○○、癸○○、庚○○、丁○○、乙○○、辛○○等人於
    上開召開重劃會第七次理事會決議、審查通過將上開同段第
    八、一二、二四、六０、六一、一０一、一０五、一０七地
    號等八筆抵費地以每平方公尺一萬四千五百元之價格分別由
    被告甲○○○、己○○自己承購時，既均明知上開八筆抵費
    地之市價至少達每坪約九萬元以上，然竟以僅約市價一半之
    金額即每平方公尺一萬四千五百元（按每坪約等於３．３０
    ５８平方公尺，故以每平方公尺一萬四千五百元換算每坪約
    為四萬七千九百三十四元）之價格分別由被告甲○○○、己○○自己承購，顯然均已違背渠等應為重劃會之利益管理處
    分抵費地之任務，被告甲○○○、己○○因之即非法取得在
    法律上不應取得之利益，並致生重劃會至少約四千七百十九
    萬五千二百四十四元財產之損害（按該八筆抵費地總面積為
    ３６９８．６４平方公尺，換算為坪數約１１１８．８３坪
    ，計算式為3698.64÷3.3058＝1118.83，依市價每坪至少九
    萬元計算，該八筆抵費地市價至少為一億零六十九萬五千零
    二十四元，而依被告甲○○○、己○○以每平方公尺一萬四
    千五百元承購價格計算則僅為五千三百四十九萬九千七百八
    十元，二者相減即為四千七百十九萬五千二百四十四元，計
    算式為000000000-00000000＝00000000），堪認被告己○○
    、甲○○○、戊○○、壬○○、丙○○、癸○○、庚○○、
    丁○○、乙○○、辛○○等確有為自己不法利益之意圖，而
    共同為違背渠等任務之行為，致生重劃會財產之損害無疑。
八、末被告被告己○○、甲○○○、丁○○雖大致辯稱重劃會事
    務大致上均係由渠等三人處理，因重劃會本身並無自有財源
    ，重劃事務開支均由被告己○○、甲○○○對外借支支應，
    故上開八筆抵費地名義上雖係由被告己○○、甲○○○承購
    ，但實際上僅係信託登記在被告己○○、甲○○○名下，再
    由被告己○○、甲○○○處理抵費地，以處理對外債務云云
    （參九十四年八月三日準備程序筆錄），或辯稱重劃會本身
    並無自有財源，重劃事務開支均由被告己○○、甲○○○對
    外借支支應，乃將上開八筆抵費地由被告己○○、甲○○○
    承購，以折抵被告己○○、甲○○○對外借支之款項，故依
    此計算，上開抵費地每平方公尺應不只一萬四千五百元，而
    第七次理事會會議紀錄記載上開八筆抵費地以每平方公尺一
    萬四千五百元由被告己○○、甲○○○承購，係為平衡帳面
    上之財務收支云云（參九十五年九月二十日審判筆錄）；另
    被告戊○○、壬○○、丙○○、癸○○、乙○○、辛○○則
    大致辯稱重劃會事務大致上確係由被告己○○、甲○○○負
    責，渠等沒有拿到任何款項或利益云云；被告庚○○亦辯稱
    伊係重劃區大地主，怎麼可能會背信云云。然查：
（一）被告等十人確係以召開重劃會第七次理事會決議、審查方
      式通過將上開八筆抵費地以每平方公尺一萬四千五百元之
      價格分別交由被告甲○○○、己○○承購，而非信託登記
      被告甲○○○、己○○名下，已詳如上述。參以被告甲○○○於本院審理時辯稱伊出售予第三人莊明記之座落新竹
      縣芎林鄉○○段第六０地號抵費地之款項有入重劃會之帳
      戶云云，然被告被告甲○○○、己○○乃一致供稱重劃會
      之帳戶只有上開臺灣中小企業銀行竹東分行帳號000-00-0
      0000-0號支票存款帳戶及帳號000-00-00000-0號活期存款
      帳戶等情，而被告甲○○○與第三人莊明記訂立之上開第
      六０地號抵費地買賣契約書亦明確載明價金給付之方式為
      簽約日、八十六年八月一日分別由第三人莊明記給付被告
      甲○○○價金各五十萬元、七百五十萬元（餘款由第三人
      莊明記向銀行貸款支付），並由第三人莊明記開立支票支
      付，然觀諸上開重劃會開立之臺灣中小企業銀行竹東分行
      帳號000-00-00000-0號支票存款帳戶及帳號000-00-00000
      -0號活期存款帳戶，乃均無此二筆支票款款項入帳紀錄，
      足徵被告甲○○○此部分所辯非但與事實不符，更足反證
      上開八筆抵費地絕非係信託在被告甲○○○、己○○名下
      。據此，被告己○○、甲○○○、丁○○辯稱上開八筆抵
      費地名義上雖係由被告己○○、甲○○○承購，但實際上
      僅係信託登記在被告己○○、甲○○○名下，再由被告己○○、甲○○○處理抵費地，以處理對外債務云云（參九
      十四年八月三日準備程序筆錄），乃顯與事實不符，應係
      卸責之詞，不足採信。
（二）又觀諸上開重劃會開立之臺灣中小企業銀行竹東分行帳號
      000-00-00000-0號支票存款帳戶及帳號000-00-00000-0號
      活期存款帳戶，一為支票存款帳戶，一為活期存款帳戶，
      二者間之帳目雖非完全相同，惟仍有極大部分之收支係相
      同者（即顯然可見由活期存款帳戶支出轉入支票存款帳戶
      ，再由支票款帳戶支付支票款），顯然此二帳戶原則上主
      要係以活期存款帳戶入帳，而支出則係以支票存款帳戶支
      出（惟仍有部分活期存款帳戶支出之金額非轉入支票存款
      帳戶，顯係現金提領支出），故被告等所辯被告己○○、
      甲○○○代表重劃會對外借支之款項充其量最多應即係此
      期間上開二帳戶存入最多額者為準（而非二帳戶之相加）
      ，而迄至八十五年五月四日重劃會第七次理事會決議、審
      查通過將上開八筆抵費地以每平方公尺一萬四千五百元之
      價格分別交由被告甲○○○、己○○承購時止，該活期存
      款帳戶存入之金額雖有61,494,125元（參調查站卷第655
      頁），約略與被告甲○○○、己○○以每平方公尺一萬
      四千五百元承購上開八筆抵費地之金額（3698.64×145
      00＝00000000元）多出約7,994,345元（00000000-000000
      00＝0000000），參照被告等提出之支出概要表暨憑證影
      本清冊猶登載重劃會於八十五年十月間仍需支付償還貸款
      及利息報酬（即本息）達17,600,000元，更足證被告等十
      人確係以召開重劃會第七次理事會決議、審查方式通過將
      上開八筆抵費地以每平方公尺一萬四千五百元之價格分別
      交由被告甲○○○、己○○承購，且係以存入上開重劃會
      帳戶之款項扣除抵費地價額尚有不足，始有在八十五年十
      月間仍需計算支付償還貸款本息達17,600,000元無疑。
（三）再本案之重劃事務尚未全部終結，已據被告甲○○○、己○○、丁○○等分別供述在卷，衡情帳目應均係由被告甲○○○、己○○、丁○○等管領中，故渠等對於重劃會之
      帳目應了然於胸，倘該帳目毫無瑕疵，衡情渠等應於長達
      數年之調查偵審期間整理提出相關帳目，然渠等乃竟託詞
      僅提出少數之帳目、憑證，已足見渠等之心虛。況依上開
      重劃會第七次理事會會議紀錄明載本案核定之重劃費用負
      擔支出僅為23,731,541元，未達最小分配面積地價補償支
      出為3,723,719元，計算短配土地支付差額地價支出73,52
      8,550元，追加各項費用金額為7,951,486元，經核總支出
      為108,935,296元，另收入總額為重劃分配應繳差額地價
      53,113, 894元，尚不足55,821,402元，為平衡財務，乃
      建議以每平方公尺一萬四千五百元讓售抵費地，嗣並為相
      同之決議分別由被告甲○○○、己○○及第三人江桂妹承
      購等情，並有重劃會呈報新竹縣政府核定之新竹縣芎林鄉
      芎林自辦市地重劃區財務收支統計表在卷足證（參調查站
      卷第355-356頁）。然被告丁○○於本院審理時就此乃供
      稱：「（你們重劃之後呈報縣政府有關各項費用支出各項
      資料包括分配不足超額分配補繳差額紀錄資料是否實在？
      ）實在，他們會將帳做好之後由我呈報。（第七次理事會
      提供會議相關資料，包括收支、抵費地如何計算，是否實
      在？）實在。（在審理中提出支出概要表是否實在？）實
      在。（剛剛說第七次理事會說明事項及呈報縣政府各項資
      料都是實在，支出概要表也是實在，為何你們在第七次理
      事會提出說明及呈報縣政府支出資料載明短配土地支出地
      價總共達七千三百伍拾貳萬八千五百五十元，剛剛又說補
      差額價給地主部分只有戊○○的部分，支出概要表也只列
      價格只有0000000元，為何差距這麼大？）因為以分配土
      地所計算值而不是實際上支出的，實際支出部分大概只有
      戊○○部分。（為何在第七次理事會關於收入項目有列重
      劃分配應補繳差額地價達00000000元？）最主要是農會分
      配部分，農會最後沒有補繳，因為農會是農業事業用地必
      須按原來重劃面積分配，所以他要分擔差配百分之四十的
      差額，農會土地大約有一、二千坪，這也是屬於單純的計
      算值，這二個部分大致上只有帳目上的收支並沒有實際上
      收支。（依照剛剛所言，重劃會實際上支出金額是重劃會
      費用負擔及戊○○部分地價補償、及追加金額、未達最小
      分配面積地價補償金額？）未達最小分配面積地價補償金
      額部分有補償，部分找不到，其他都有支出。（根據第七
      次理事會紀錄，出售抵費地主要目的要平衡財務支出，但
      是計算基礎如同剛剛所詢問內容相加減認為不足五千五百
      多萬元，所以才以每平方公尺14500元出售抵費地以平衡
      財務支出，但是剛剛你們講分配土地不足超額部分只是帳
      面金額非實際收支金額，這樣計算基礎就失真，抵費地出
      售的基準就不實在，有何意見？）並非如此，重劃都是地
      主集合而成，因為沒有資金，所以要籌劃資金，這樣計算
      基準目的為了單純在帳目上平衡財務收支」等情（參本院
      九十五年九月二十日審判筆錄。從而，對照重劃會第七次
      理事會會議紀錄及被告丁○○所為之上開供述，可知在重
      劃會第七次理事會決議時點止，重劃會實際之支出應僅有
      35,406,746元（即23,731,541＋3,723,719＋7,951,486＝
      35,406,746），惟觀諸上開重劃會開立之臺灣中小企業銀
      行竹東分行帳號000-00-00000 -0號活期存款帳戶迄至八
      十五年四月三十日止，乃竟已支出59,224,734元（參調查
      站卷第655頁），顯然重劃會之帳目支出部分應有所不實
      （惟應尚不致影響對外借支存入帳戶款項之真實性，即應
      僅係支出部分有所不實，此部分是否另涉其他罪嫌，應由
      檢察官另行偵處）。再者，本案重劃事務大致上已於八十
      五年五月間既已大致完成，衡情應已無其他重大支出，觀
      諸該第七次理事會會議紀錄亦載明平衡財務支出出售抵費
      地後剩餘之約160,923元預定作為重劃會之零星開支等情
      ，更足以印證，且依被告等提出之支出概要表暨憑證影本
      清冊，在八十五年五月以後支出之款項亦僅約二千一百餘
      萬元，惟觀諸上開重劃會開立之臺灣中小企業銀行竹東分
      行帳號000-00-00000 -0號活期存款帳戶自八十五年五月
      一日起迄九十一年十二月間止，乃竟又支出52,010,825元
      （參調查站卷第655頁），加計上開迄至八十五年四月三
      十日止支出之59,224,734元，合計累計支出之金額竟高達
      111,235,569元（參調查站卷第655頁），在在均足證重劃
      會之帳目支出確有嚴重不實。因此，上開活期存款帳戶自
      八十五年五月一日起迄九十一年十二月間止，起雖亦有相
      對之金額49,758,220元存入，然參照上揭說明，此存入之
      款項應亦有所不實，應係無實質交易之單純進出，以製造
      帳目之收支形式，而非有實質之進出，故此部分自無從採
      為被告等有利之認定。據此，被告己○○、甲○○○、丁○○等另辯稱重劃會本身並無自有財源，重劃事務開支均
      由被告己○○、甲○○○對外借支支應，乃將上開八筆抵
      費地由被告己○○、甲○○○承購，以折抵被告己○○、
      甲○○○對外借支之款項，故依此計算，上開抵費地每平
      方公尺應不只一萬四千五百元云云，亦不足採信。又本案
      主要確係由被告己○○、甲○○○、丁○○等主導，然被
      告戊○○、壬○○、丙○○、癸○○、乙○○、辛○○、
      庚○○等應均知情，並參與決議、審查，自應均共負刑責
      ，渠等空言否認犯行，被告庚○○另辯稱伊係重劃區大地
      主，怎麼可能會背信云云，亦均不足採信。
九、綜上，事證已臻明確，被告十人犯行均洵堪認定。至被告等
    及共同選任辯護人所辯各節，均不足採信。另有關兩造所爭
    執之其餘各節及其他證據方法，大致均與本案之認定無涉，
    爰不足一論述，附此敘明。
貳、論罪及科刑之審酌：
一、按刑法第三百四十二條第一項背信罪之構成要件除犯罪主體
    須係為他人處理事務之人外，尚須有為自己或第三人不法利
    益或損害本人利益之意圖，且須為違背任務之行為，並因致
    生損害於本人之財產或其他利益之結果。又所謂為他人處理
    事務，乃以係處理他人之事務為已足，至處理事務之原因，
    無論係基於法令、契約，甚或無因管理，均無不可。另意圖
    為自己或第三人得不法利益，則指自己或第三人在法律上不
    應取得之利益，而意圖非法取得或使其取得而言。再所謂違
    背任務，乃指違反其任務上應盡之義務，且無論係積極或消
    極的違背任務均屬之，例如受託為他人處理出租房屋事務，
    乃意圖損害本人之利益，而故意減低租金出租，即係積極的
    行為違背任務。末所謂財產或其他利益之「損害」，亦不以
    積極的損失為限，無論係消極的妨害財產增加或喪失將來可
    得之利益均屬之，且只須事實上發生損害為已足，並不以須
    確定損害額度為必要。
二、查被告己○○係重劃會理事會理事長，被告甲○○○、戊○○、壬○○、丙○○、癸○○、庚○○、丁○○、乙○○係
    重劃會理事會理事，均負有依重劃會之決議代表重劃會處理
    重劃業務、抵費地出售事務等權限；被告辛○○係重劃會監
    事會常務監事，亦負有審核經費收支及審查理事會處理重劃
    業務、抵費地出售事務等權限，故被告己○○、甲○○○、
    戊○○、壬○○、丙○○、癸○○、庚○○、丁○○、乙○○、辛○○均係受重劃會會員大會選任委託辦理重劃事務，
    確均係為他人即重劃會處理事務之人，當屬無疑。又被告己○○、甲○○○、戊○○、壬○○、丙○○、癸○○、庚○○、丁○○、乙○○、辛○○均明知總面積共３６９８．６
    ４平方公尺（按抵費地九筆總面積共３８６０．８５平方公
    尺，扣除江桂妹承購之同段一０九地號面積１６２．２１平
    方公尺，餘八筆抵費地總面積共３６９８．６４平方公尺）
    座落新竹縣芎林鄉○○段第八、一二、二四、六０、六一、
    一０一、一０五、一０七地號等八筆抵費地之市價至少達每
    坪九萬元以上，乃竟由被告己○○、甲○○○、戊○○、壬○○、丙○○、癸○○、庚○○、丁○○、乙○○等九人所
    組成之理事會決議及由被告辛○○擔任常務監事一人出席審
    查通過將上開八筆抵費地以僅約市價一半之金額即每平方公
    尺一萬四千五百元（按每坪約等於３．３０５８平方公尺，
    故以每平方公尺一萬四千五百元換算每坪約為四萬七千九百
    三十四元）之價格分別由被告甲○○○、己○○承購（被告
    甲○○○承購同段第八、一二、二四、六一、一０一、一０
    五地號六筆抵費地；被告己○○承購同段第六０、一０七地
    號二筆抵費地），顯然均有違誠實信用原則，而意圖為被告
    己○○、甲○○○自己不法之利益（按被告己○○、甲○○○主要應係意圖為自己不法之利益而為違背其任務之行為，
    而非專以損害本人即重劃會之利益為目的，另被告丁○○等
    八人與之共犯，應仍認係意圖為共犯被告己○○、甲○○○
    自己不法之利益），故意積極的違背任務，使被告甲○○○
    、己○○非法取得在法律上不應取得之利益，因之致生重劃
    會至少約四千七百十九萬五千二百四十四元財產之損害（按
    該八筆抵費地總面積為３６９８．６４平方公尺，換算為坪
    數約１１１８．８３坪，依市價每坪至少九萬元計算，該八
    筆抵費地市價至少為一億零六十九萬五千零二十四元，而依
    被告甲○○○、己○○以每平方公尺一萬四千五百元承購價
    格計算則僅為五千三百四十九萬九千七百八十元，二者相減
    即為四千七百十九萬五千二百四十四元，計算公式為000000
    000-00000000＝00000000）。據此，被告十人所為確均已構
    成刑法第三百四十二條第一項背信罪，已堪足認定。
三、核被告己○○、甲○○○、戊○○、壬○○、丙○○、癸○○、庚○○、丁○○、乙○○、辛○○等均係為他人處理事
    務之人，乃意圖為自己不法之利益，而為違背其任務之行為
    ，致生損害於本人之財產，所為均係犯刑法第三百四十二條
    第一項之背信罪。
四、共同正犯：被告十人彼此間均有共同之犯意聯絡及行為之分
    擔，應均依九十五年七月一日修正施行前之刑法第二十八條
    共同正犯之規定（詳如後述）論以共同正犯。
五、新舊法比較適用：查被告十人行為後，刑法部分條文已於九
    十四年二月二日經總統公布，並於九十五年七月一日起施行
    ，爰就被告十人所犯涉及修正之刑法部分條文新舊比較如下
    ：
（一）準據法：依修正施行後之刑法第二條第一項規定，行為後
      法律有變更者，適用行為時之法律。但行為後之法律有利
      於行為人者，適用最有利於行為人之法律。乃將原準據之
      從新從輕原則修正為從舊從輕原則。
（二）修正施行前刑法第二十八條共同正犯之規定：修正施行後
      刑法第二十八條關於共同正犯之規定，並未較有利於被告
      三人，故依修正施行後刑法第二條第一項規定，仍應適用
      行為時法即仍依修正施行前刑法第二十八條共同正犯之規
      定論以共同正犯。
（三）刑法第三百四十二條第一項法定刑罰金刑及罰金罰鍰提高
      標準條例第一條前段規定之適用：被告行為後，刑法已於
      九十四年二月二日修正公布，並自九十五年七月一日施行
      ，已如上述。又有關刑法第三百四十二條第一項背信罪法
      定刑罰金部分，依新修正施行之刑法施行法第一條之一規
      定，中華民國九十四年一月七日刑法修正後刑法分則編所
      定罰金之貨幣單位為新台幣。九十四年一月七日刑法修正
      時，刑法分則編未修正之條文定有罰金者，自九十四年一
      月七日刑法修正施行後，就其所定之數額提高為三十倍。
      但七十二年六月二十六日至九十四年一月七日新增或條文
      ，就其所定之數額提高為三倍。查本案被告等十人所犯刑
      法第三百四十二條第一項背信罪法定刑罰金部分，並非係
      於七十二年六月二十六日至九十四年一月七日刑法修正施
      行前間新增之條文，依上開刑法施行法第一條之一第二項
      前段之規定，即應就其所定之數額提高為三十倍，而以同
      條第一項規定計算貨幣單位為新台幣之標準，即為新台幣
      三萬元以下（按原條文之罰金刑為或科或併科一千元以下
      罰金）。而依七十二年六月二十六日修正施行之罰金罰鍰
      提高標準條例第一條、第五條前段規定，依法律應處罰金
      、罰鍰者，就其原訂數額提高為二倍至十倍。但法律已依
      一定比率規定罰金或罰鍰之數額或倍額者，依其規定。第
      一條所定提高倍數之規定，於條例修正後制定之法律，不
      適用之。再依行政院會銜司法院於七十二年七月二十七日
      發布，明定同年八月一日施行有關刑法有罰金刑之各條條
      文，罰金均依原訂數額提高為十倍。是在七十二年六月二
      十六日修正之罰金罰鍰提高標準條例施行前有關刑法有罰
      金刑之各條條文，罰金均應依原訂之數額提高為十倍；至
      七十二年六月二十六日至九十四年一月七日刑法修正施行
      前間新增之條文，則無上開規定之適用，仍依各該條文所
      訂之罰金數額。再者，九十五年七月一日刑法修正施行前
      刑法分則編所定罰金之貨幣單位原均為銀元，而銀元與新
      台幣之比率為一比三，則本案被告所犯刑法第三百四十二
      條第一項背信罪法定刑罰金刑一千元以下部分，依銀元與
      新台幣之比率換算應為新台幣三萬元以下；經比較新修正
      之刑法施行法第一條之一第一條、第二項前段規定，九十
      五年七月一日刑法修正施行後，刑法分則編所定罰金之貨
      幣單位已修正為新台幣，而被告所犯刑法第三百四十二條
      第一項背信罪法定刑，亦定有罰金刑，且此條文並非係在
      七十二年六月二十六日至九十四年一月七日刑法修正施行
      前間新增之條文，依上開罰金所定貨幣單位修正為新臺幣
      之標準，應就其所定之數額提高為三十倍，仍為新台幣三
      萬元以下。故比較新舊法有關罰金刑之結果，新舊法之適
      用均相同，新、舊法對被告並無更有利或不利，自不生新
      、舊法比較之問題，應依刑法第二條第一項前段規定逕適
      用行為時法即罰金罰鍰提高標準條例第一條前段。
（四）綜上，依罪刑應整體適用，不能割裂而分別適用有利益之
      條文法理，上開所有被告等十人所犯涉及修正之刑法部分
      條文新、舊法，經綜合全部罪刑比較結果，新刑法之規定
      均未較有利於被告等十人，故依刑法第二條第一項前段之
      規定，自應一體適用修正前刑法之相關規定。
六、量刑：爰審酌被告等十人分別受託獲選擔任重劃會理、監事
    ，本應善盡職責，為重劃會謀取最高利益，然渠等於重劃過
    程中，雖由被告己○○、甲○○○負責對外借貸資金供重劃
    會使用支應，嗣後並已大致完成重劃事務，惟被告己○○、
    甲○○○負責對外借貸之資金，已由重劃會負擔利息（利息
    計算方式不詳），詎渠等竟為謀己私，棄信背義，乃以共同
    決議配合被告辛○○擔任常務監事審查通過之方式，將重劃
    會龐大之抵費地以約略市價半數之價格交由被告己○○、甲○○○承購以抵銷渠等對外之借貸，使被告己○○、甲○○○自己圖得四千七百餘萬元以上之不法利益，而為違背渠等
    任務之行為，並致生重劃會嚴重之財產損害，且渠等犯罪後
    均仍飾詞狡辯，顯均無悔意，惟念渠等前此素行均大致良好
    ，有臺灣新竹地方法院檢察署刑案資料查註紀錄表及臺灣高
    等法院被告等全國前案紀錄表在卷可稽，參以本案主要應係
    由被告己○○、甲○○○、丁○○主導，其餘被告七人則係
    居於配合之地位，彼此間犯罪之動機、目的、手段、情節均
    有別等一切情狀，分別酌予量處如主所示之刑。
、不另為無罪諭知部分：
一、公訴意旨另略以：被告己○○、甲○○○、戊○○、壬○○
    、丙○○、癸○○、庚○○、丁○○、乙○○、辛○○於重
    劃會第七次理事會時，同時決議、審查通過將上開同段第一
    ０九地號抵費地以僅約市價一半之金額即每平方公尺一萬四
    千五百元之價格交由第三人江桂妹承購，因認被告十人就此
    部分亦涉犯刑法第三百四十二條第一項背信罪嫌；又被告己○○、甲○○○、丁○○均明知被告己○○、江范木及第三
    人江桂妹均未繳交承購抵費地之價款，仍於八十五年五月十
    日持該三人繳清價款在案之產權移轉證明書及訂立抵費地買
    賣所有權移轉契約書陳報新竹縣政府，以辦理抵費地移轉登
    記手續，而使地政事務所人員將此不實之事項登載於公文書
    上，足生損害地政機關地籍管理之正確性，另認被告己○○
    、甲○○○、丁○○三人就此部分另涉犯刑法第二百十六條
    、第二百十四條之使公務員登載不實公文書罪嫌，且認被告
    己○○、甲○○○、丁○○三人所涉此部分罪嫌與上開所犯
    論罪部分有修正施行前刑法牽連犯之裁判上一罪關係等語。
    惟查：
（一）關於公訴意旨所指被告己○○、甲○○○、戊○○、壬○○、丙○○、癸○○、庚○○、丁○○、乙○○、辛○○
      於重劃會第七次理事會時，同時決議、審查通過將上開同
      段第一０九地號抵費地以僅約市價一半之金額即每平方公
      尺一萬四千五百元之價格交由第三人江桂妹承購，因認被
      告十人就此部分亦涉犯刑法第三百四十二條第一項背信罪
      嫌部分：
    (1)關於被告己○○、甲○○○、戊○○、壬○○、丙○○、
      癸○○、庚○○、丁○○、乙○○、辛○○於重劃會第七
      次理事會時，同時決議、審查通過將上開同段第一０九地
      號抵費地以每平方公尺一萬四千五百元之價格交由第三人
      江桂妹承購部分，固均為被告十人所不否認，並有上開重
      劃會第七次理事會會議紀錄在卷可稽，堪信為真實。
    (2)第查，被告十人決議、審查通過將上開同段第一０九地號
      抵費地以每平方公尺一萬四千五百元之價格交由第三人江
      桂妹承購後，被告己○○、甲○○○、丁○○三人又經理
      事會之授權與第三人江桂妹協調同意改以一百萬元之價格
      將上開同段第一０九地號抵費地交由第三人江桂妹承購，
      嗣後第三人江桂妹即交付一百萬元承購取得上開同段第一
      ０九地號抵費地一節，亦據被告己○○、甲○○○、丁○○三人於本院審理時供述在卷，並有臺灣中小企業銀行竹
      東分行帳號000-00-00000-0號芎林自辦市地重劃籌備會活
      期存款帳戶確有於八十五年五月十三日存入一百萬元之交
      易明細資料（參調查站卷第652頁）、新竹縣芎林鄉○○
      段第一０九地號土地之臺灣省新竹縣土地登記簿（參調查
      站卷第144頁）在卷可稽。然被告十人之所以決議、審查
      通過將上開同段第一０九地號抵費地以每平方公尺一萬四
      千五百元之價格交由第三人江桂妹承購，甚而嗣後被告己○○、甲○○○、丁○○三人又經理事會之授權與第三人
      江桂妹協調同意改以一百萬元之價格將上開同段第一０九
      地號抵費地交由第三人江桂妹承購之緣由，乃係因第三人
      江桂妹之公公劉雲禎認重劃作業不當，致其所有參與重劃
      分配之土地分配不當，遂向重劃會提出異議，因之重劃會
      理監事為重劃會之整體利益考量，為順利完成重劃分配，
      遂於第七次理事會初步決議、審查  通過將上開同段第一
      ０九地號抵費地以每平方公尺一萬四千五百元之價格交由
      第三人江桂妹承購後，被告己○○、甲○○○、丁○○三
      人又經理事會之授權與第三人江桂妹協調同意改以一百萬
      元之價格將上開同段第一０九地號抵費地交由第三人江桂
      妹承購等情，亦據被告己○○、甲○○○、丁○○三人陳
      述在卷，核與證人江桂妹之證述大致相符（參真查卷第67
      -68頁），並有劉雲禎（證人江桂妹之公公）、劉茂堂（
      證人江桂妹之夫）於八十五年四月二十三日就新竹縣芎林
      鄉芎林自辦市地重劃會重劃土地分配不當所提出之異議函
      在卷足稽（參偵查卷第69至70頁），應堪足採信。
    (3)據此，被告十人決議、審查通過將上開同段第一０九地號
      抵費地以每平方公尺一萬四千五百元之價格交由第三人江
      桂妹承購，嗣後被告己○○、甲○○○、丁○○三人又經
      理事會之授權與第三人江桂妹協調同意改以一百萬元之價
      格將上開同段第一０九地號抵費地交由第三人江桂妹承購
      ，乃係為順利完成重劃分配，而考量重劃會整體利益所為
      之決定，客觀上雖可能使第三人江桂妹受有利益或使本人
      即重劃會受有財產之損害（然僅止於可能，仍尚無法證明
      是否確已使第三人江桂妹受有利益或使本人即重劃會受有
      財產之損害，蓋若確有重劃分配不當，致第三人劉雲禎受
      有損害，或因之致重劃作業無法完成，即無法評估究係第
      三人劉雲禎、江桂妹或重劃會何者受有利益或損害），故
      主觀上顯然並無圖利自己或第三人之意，亦無損害本人即
      重劃會利益之意圖，而與背信罪須有「為自己或第三人不
      法利益或損害本人利益之意圖」之主觀要件不合，自難以
      該罪相繩。
（二）關於公訴意旨所指被告己○○、甲○○○、丁○○均明知
      被告己○○、江范木及第三人江桂妹均未繳交承購抵費地
      之價款，仍於八十五年五月十日持該三人繳清價款在案之
      產權移轉證明書及訂立抵費地買賣所有權移轉契約書陳報
      新竹縣政府，以辦理抵費地移轉登記手續，而使地政事務
      所人員將此不實之事項登載於公文書上，足生損害地政機
      關地籍管理之正確性，因認被告己○○、甲○○○、丁○○三人就此部分另涉犯刑法第二百十六條、第二百十四條
      之使公務員登載不實公文書罪嫌部分：
    (1)查地政機關為土地所有權移轉登記時，乃係以該移轉契約
      形式上是否為當事間所訂立及是否已繳稅土地增值稅等稅
      賦為準，至當事人間是否確已支付買賣價金之實質法律關
      係，則非地政機關所能置喙。因之，姑不論被告己○○、
      甲○○○及第三人江桂妹是否已繳清抵費地價金，乃均與
      地政機關所為之所有權移轉登記事項完全無涉，公訴人認
      被告己○○、甲○○○及第三人江桂妹未繳清抵費地價金
      ，地政機關乃依買賣所有權移轉契約書等文件據以辦理所
      有權移轉登記，而認被告己○○、甲○○○、丁○○三人
      涉犯刑法第二百十六條、第二百十四條之使公務員登載不
      實公文書罪嫌，顯然係對於法律見解有所誤解。
    (2)再被告己○○、甲○○○以每平方公尺一萬四千五百元承
      購上開同段第八、一二、二四、六０、六一、一０一、一
      ０五、一０七地號八筆抵費地之價金，乃係以渠等負責對
      外借貸供重劃會支應使用之資金抵銷一節，亦據本院認定
      如上，故公訴意旨認被告己○○、甲○○○未繳清購買上
      開八筆抵費地之價金，仍於八十五年五月十日持該渠等繳
      清價款在案之產權移轉證明書及訂立抵費地買賣所有權移
      轉契約書陳報新竹縣政府，以辦理抵費地移轉登記手續云
      云，即非可採。
    (3)又第七次理事會決議、審查通過由第三人江桂妹承購上開
      同段第一０九地號抵費地後，被告己○○、甲○○○、丁○○等即於八十五年五月十日以重劃會名義出具第三人江
      桂妹繳清價款在案之產權移轉證明書函請抵費地管理人新
      竹縣政府在訂立抵費地買賣所有權移轉契約書用印（按包
      括被告己○○、甲○○○承購上開八筆抵費地部分），然
      觀諸第三人江桂妹嗣後應確已繳納承購價金一百萬元後，
      始取得上開同段第一０九地號抵費地所有權及所有權狀，
      亦如上述，並有被告等提出之同意書（第三人江桂妹同意
      繳納價金一百萬元後始由重劃會交付土地所有權狀）影本
      在卷可參，足徵被告己○○、甲○○○、丁○○等應係為
      使重劃事務儘速順利完成，乃先行作業，此部分在程序上
      固有暇疵，然究難據此遽認被告己○○、甲○○○、丁○○等有何業務登載不實文書之故意。
二、綜上，被告十人決議、審查通過將上開同段第一０九地號抵
    費地以每平方公尺一萬四千五百元之價格交由第三人江桂妹
    承購後，被告己○○、甲○○○、丁○○三人又經理事會之
    授權與第三人江桂妹協調同意改以一百萬元之價格將上開同
    段第一０九地號抵費地交由第三人江桂妹承購，乃係為順利
    完成重劃分配，而考量重劃會整體利益所為之決定，主觀上
    並無圖利自己或第三人之意，亦無損害本人即重劃會利益之
    意圖，自難以背信罪相繩。又被告己○○、甲○○○及第三
    人江桂妹是否已繳清抵費地價金，乃均與地政機關所為之所
    有權移轉登記事項完全無涉，公訴人認被告己○○、甲○○○及第三人江桂妹未繳清抵費地價金，地政機關乃依買賣所
    有權移轉契約書等文件據以辦理所有權移轉登記，而認被告
    己○○、甲○○○、丁○○三人涉犯刑法第二百十六條、第
    二百十四條之使公務員登載不實公文書罪嫌，顯然係對於法
    律見解有所誤解。況被告己○○、甲○○○確係以渠等負責
    對外借貸供重劃會支應使用之資金抵銷承購抵費地之價金，
    自亦無所謂未繳清價款即出具繳清價款在案之產權移轉證明
    書可言，換言之，被告己○○、甲○○○、丁○○等出具被
    告己○○、甲○○○繳清價款在案之產權移轉證明書，而陳
    報新竹縣政府在訂立抵費地買賣所有權移轉契約書上用印，
    即無不實，甚而渠等再持以向地政機關憑以辦理抵費地移轉
    登記手續，依法自無不合；另被告己○○、甲○○○、丁○○三人為使重劃事務儘速順利完成，乃先行作業出具第三人
    桂妹繳清價款在案之產權移轉證明書，而陳報新竹縣政府在
    訂立抵費地買賣所有權移轉契約書上用印，進而再持該抵費
    地買賣所有權移轉契約書向地政機關憑以辦理抵費地移轉登
    記，程序上固有暇疵，然既於事前即與第三人江桂妹約定須
    於第三人江桂妹繳納抵費地價款後，始將移轉登記後之抵費
    地土地所有權狀交付第三人江桂妹，自亦難認被告己○○、
    甲○○○、丁○○等有何業務登載不實文書之故意。
三、第按，檢察官就被告犯罪事實，應負舉證責任，並指出證明
    之方法，刑事訴訟法第一百六十一條第一項定有明文。因此
    ，檢察官對於起訴之犯罪事實，應負提出證據及說服之實質
    舉證責任。倘檢察官所提出之證據，不足為被告有罪之積極
    證明，或其闡明之證明方法，無從說服法院以形成被告有罪
    之心證，基於無罪推定之原則，自應逕為有利於被告之認定
    。
四、參照前開論述，公訴意旨雖認被告十人就上開一（一）部分
    亦涉犯刑法第三百四十二條第一項背信罪嫌；被告己○○、
    甲○○○、丁○○就上開一（二）部分另涉犯刑法第二百十
    六條、第二百十四條之使公務員登載不實公文書罪嫌，然關
    於上開一（一）部分被告十人及上開一（二）部分被告己○○、甲○○○、丁○○三人是否犯罪之證明則均尚未能使本
    院達致確信之程度，而均尚有合理之懷疑存在，致本院無從
    形成有罪之確信，依「罪證有疑、利於被告」之證據法則，
    即不得遽為不利被告十人及被告己○○、甲○○○、丁○○
    三人之認定。因之，此部分公訴人所舉出之積極證據既尚不
    足為不利於被告十人及被告己○○、甲○○○、丁○○三人
    事實之認定，即應逕為有利於被告十人及被告己○○、甲○○○、丁○○三人之認定，更不必有何有利之證據。此外，
    本院復查無其他積極證據足資證明被告十人另有公訴意旨所
    指上開一（一）之背信犯行及被告己○○、甲○○○、丁○○三人另有公訴意旨所指上開一（二）之使公務員登載不實
    公文書犯行，應認為此部分之犯罪均尚屬不能證明，原應就
    此部分均為無罪之諭知，惟公訴意旨認上開所指一（一）部
    分與被告十人上開論罪之背信罪部分係單純一罪關係；另認
    所指上開一（二）部分亦與被告己○○、甲○○○、丁○○
    三人上開論罪之背信罪部分有修正施行前刑法牽連犯之裁判
    上一罪關係，爰不另就此部分分別為被告十人及被告己○○
    、甲○○○、丁○○三人無罪之諭知。
肆、適用之法律：
（一）刑事訴訟法第二百九十九條第一項前段。
（二）刑法第二條第一項前段、第三百四十二條第一項。
（三）修正前刑法第二十八條。
（四）罰金罰鍰提高標準條例第一條前段，判決如主文。
本案經檢察官黃正雄到庭執行職務。
中    華    民    國  九十五  年    十    月  二十    日
                        臺灣新竹地方法院刑事第三庭
                            審判長法  官  汪  銘  欽
                                  法  官  楊  數  盈
                                  法  官  林  惠  君
以上正本證明與原本無異。
如不服本判決，應於判決送達後十日內向本院提出上訴狀（應附
繕本），上訴於臺灣高等法院。
中    華    民    國  九十五  年    十    月  二十    日
                                  書記官  陳  秀  子
附錄本判決論罪科刑法條：
刑法第三百四十二條第一項：
為他人處理事務，意圖為自己或第三人不法之利益，或損害本人
之利益，而為違背其任務之行為，致生損害於本人之財產或其他
利益者，處五年以下有期徒刑、拘役或科或併科一千元以下罰金
。


司法院資訊處製作；財團法人民間司法改革基金會備份。
